【裁判字號】    98,台上,1387
【裁判日期】    980319
【裁判案由】    違反毒品危害防制條例
【裁判全文】
最高法院刑事判決            九十八年度台上字第一三八七號
上  訴  人  甲○○
上列上訴人因違反毒品危害防制條例案件，不服台灣高等法院中
華民國九十八年一月十六日第二審判決（九十八年度上訴字第二
三八號，起訴案號：台灣板橋地方法院檢察署九十七年度毒偵字
第七七五五號），提起上訴，本院判決如下：
    主  文
上訴駁回。
    理  由
按刑事訴訟法第三百七十七條規定，上訴於第三審法院，非以判
決違背法令為理由，不得為之。是提起第三審上訴，應以原判決
違背法令為理由，係屬法定要件。如果上訴理由書狀並未依據卷
內訴訟資料，具體指摘原判決不適用何種法則或如何適用不當，
或所指摘原判決違法情事，顯與法律規定得為第三審上訴理由之
違法情形，不相適合時，均應認其上訴為違背法律上之程式，予
以駁回。本件上訴人甲○○上訴意旨略稱：毒品因具成癮性、濫
用性，立法實務首重以刑事處遇方式戒斷行為人毒癮，若無法收
其實效，始依法追訴處罰。故施用毒品本身具備反覆、延續之行
為特徵，持續多次施用毒品，始為此類犯罪之典型或常態，於刑
法評價上，施用毒品應僅成立集合犯一罪。上訴人除本件外，另
於民國九十七年八月三十日、九月二日及四日共為警查獲四次，
所犯罪行皆符合集合犯一罪云云。
惟查：提起第二審上訴之目的，在於請求第二審法院撤銷、變更
第一審判決，依修正後刑事訴訟法第三百六十一條第二項規定，
應敘述具體理由。所謂不服第一審判決之具體理由，必係依據卷
內既有訴訟資料或提出新事證，指摘或表明第一審判決有何採證
認事、用法或量刑等足以影響判決本旨之不當或違法，而構成應
予撤銷之具體事由，始克當之；倘僅泛言原判決認定事實錯誤、
違背法令、量刑失之過重或輕縱，而未依上揭意旨指出具體事由
，或形式上雖已指出具體事由，該事由縱使屬實，亦不足以認為
原判決有何不當或違法者，皆難謂係具體理由，俾與第二審上訴
制度旨在請求第二審法院撤銷、變更第一審不當或違法之判決，
以實現個案救濟之立法目的相契合。本件原判決以上訴人提出之
上訴狀，雖載稱上訴人除本件施用第一級毒品之犯罪外，另分別
於九十七年八月三十日、九月二日及四日因施用毒品之犯行為警
查獲，其中一次經台灣板橋地方法院判處有期徒刑一年（九十七
年度訴字第四七二九號），其餘二次則由同法院（九十七年度訴
字第五二六八號）及台灣士林地方法院（九十七年度訴字第二一
三號）分別審理中，該三次犯行與本件有集合犯之實質上一罪關
係云云。惟所謂集合犯限於在犯罪構成要件上本即預定有複數之
同種行為反覆實行之犯罪而言。施用毒品之犯罪構成要件，本質
上不當然含為同種行為反覆實行之要件，復參酌刑法刪除連續犯
之立法意旨，乃欲將原須各自獨立評價之數罪，回歸本應賦予複
數法律效果之原貌，因此，就刑法修正施行後多次施用毒品之犯
行，採一罪一罰，始符合立法本旨。本件上訴人施用第一級毒品
之犯行，與前揭三案中之施用毒品犯行，係各別獨立成罪，並無
集合犯之關係。上訴人在原審之上訴，形式上雖已指出具體事由
，然既不足以認為第一審判決於認定事實，適用法律及量刑等項
有何違法或不當，依前揭說明，仍非屬得上訴第二審之具體事由
，因認其上訴不合法律上之程式，駁回上訴人在第二審之上訴，
已詳敘其理由。上訴意旨對原審之論斷，究有何違背法令情事，
並未依據卷內資料為具體之指摘，仍執陳詞，以施用毒品因具成
癮性，其多次施用毒品行為應僅成立集合犯一罪云云，據以指摘
原判決違法，係以片面之自我說詞，就原判決已說明之事項，再
漫為爭執，顯與法律規定得為第三審上訴理由之違法情形，不相
適合。其上訴違背法律上之程式，應予駁回。
據上論結，應依刑事訴訟法第三百九十五條前段，判決如主文。
中    華    民    國  九十八  年    三    月   十九   日
                      最高法院刑事第六庭
                          審判長法官  謝  俊  雄
                                法官  陳  世  雄
                                法官  魏  新  和
                                法官  吳  信  銘
                                法官  徐  文  亮
      本件正本證明與原本無異
                                      書  記  官
中    華    民    國  九十八  年    三    月  二十五  日
                                                    Ｍ


司法院資訊處製作；財團法人民間司法改革基金會備份。
